【裁判字號】    99,海商,5
【裁判日期】    991231
【裁判案由】    損害賠償
【裁判全文】
臺灣臺中地方法院民事判決  99年度海商字第5號
原      告  兆豐產物保險股份有限公司
法定代理人  林瑞雲
訴訟代理人  許志勇律師
被      告  Ocean Ele.
法定代理人  Jin Woo S.
被      告  Transport.
            ht)
法定代理人  Pham Duon.
當事人間損害賠償事件，本院於中華民國99年12月16日言詞辯論
終結，判決如下：
    主    文
被告Ocean Eleven Shipping Corporation應給付原告新台幣捌
拾肆萬捌仟柒佰壹拾伍元，暨自民國九十九年八月十二日起至清
償日止，按年息百分之五計算之利息。
被告Transport& Chartering Corporation(Vietfracht）應給付
原告新台幣捌拾肆萬捌仟柒佰壹拾伍元，暨自民國九十九年八月
十四日起至清償日止，按年息百分之五計算之利息。
前二項被告中任一被告為給付者，在其給付範圍內，其他被告免
給付義務。
訴訟費用由被告負擔。
本判決於原告以新臺幣貳拾捌萬參仟元供擔保後，得對被告Ocea
n Eleven Shipping Corp.及Transport & CharteringCorporati
on假執行。
    事實及理由
一、本件被告經合法通知，未於言詞辯論期日到場，核無民事訴
    訟法第386條各款所列情形，爰依民事訴訟法第385條第1項
    前段之規定，准原告之聲請，由其一造辯論而為判決。
二、原告起訴主張：
  (一)原告之被保險人即訴外人台灣肥料股份有限公司（下稱台肥
    公司）於民國（下同）98年5月間自印尼進口尿素乙批共643
    6.485公噸（下稱系爭貨物），由被告Ocean ElevenShippin
    g Corporation（下稱OES公司）簽發載貨證券（下稱系爭載
    貨證券）以被告Transport & CharteringCorporation(Viet
    fracht）（下稱TTC公司）所屬之船名「Vietfracht 01」輪
    自印尼運送至我國台中港；詎台肥公司受領該批貨物時，發
    現有117.02公噸尿素受有濕損，台肥公司因此受有美金2577
    3.3元（折合新台幣（下同）848715元）之損害。
  (二)本件被告OES公司為載貨證券之簽發人，被告TTC公司實際從
    事系爭貨物之運送，均係系爭貨物運送人，對承運貨物之裝
    載、卸載、搬移、堆存、保管、運送及看守均應為必要之注
    及處置，對承運貨物本身亦負有照管義務；系爭貨物確於被
    告公司之占有管領下，因其使用人或受僱人之故意、過失而
    發生損害情事，被告未盡海商法第62條、第63條所規範之注
    意義務，而侵害貨主之權利，至為明顯，被告自應就本件貨
    損，依海商法第62條、第63條之規定，負運送契約債務不履
    行責任，並依民法第184條、第188條之規定負侵權行為之損
    害賠償責任。
  (三)原告為前開貨物運送事件之保險人，已依保險契約理賠保險
    金予台肥公司，經台肥公司將系爭貨物所得主張之一切權利
    讓與予原告，原告自得依保險法第53條及債權讓與之相關規
    定為本件之請求。
  (四)並聲明：(1)被告Ocean Eleven Shipping Corporation應給
    付原告美金貳萬伍仟柒佰柒拾參元參角或新台幣捌拾肆萬捌
    仟柒佰壹拾伍元，暨自起訴狀繕本送達翌日起至清償日止，
    按年息百分之五計算之利息。(2)被告Transport & Charteri
    ng Corporation(Vietfracht）應給付原告美金貳萬伍仟柒
    佰柒拾參元參角或新台幣捌拾肆萬捌仟柒佰壹拾伍元，暨自
    起訴狀繕本送達翌日起至清償日止，按年息百分之五計算之
    利息。(3)前二項被告中任一被告為給付者，在其給付範圍內
    ，其他被告免給付義務。(4)願供擔保請准宣告假執行。
三、按載貨證券所載之裝載港或卸貨港為中華民國港口者，其載
    貨證券所生之法律關係依涉外民事法律適用法所定應適用法
    律。但依本法中華民國受貨人或託運人保護較優者，應適用
    本法之規定；關於由侵權行為而生之債，依侵權行為地法；
    海商法第77條、涉外民事法律適用法第9條第1項前段分別定
    有明文。又所謂侵權行為地，包括實行行為地及結果發生地
    （最高法院81年度台上字第935號判決要旨參照）。本件原
    告主張系爭貨物於運送過程中因被告之故意過失而生損害，
    是該損害乃隨著航程時間而持續，而本件運送之目的港既係
    台中港，本件貨損之結果發生地自係在我國，且本件受貨人
    為我國公司，亦係於我國受領貨物時受有損害之結果。因此
    ，本件侵權行為之結果發生地乃在我國，原告以中華民國法
    律為據提起本件訴訟，自無不合。
四、因故意或過失，不法侵害他人之權利者，負損害賠償責任；
    運送人對於運送物之喪失、毀損或遲到，應負責任。但運送
    人能證明其喪失、毀損或遲到，係因不可抗力或因運送物之
    性質或因託運人或受貨人之過失而致者，不在此限；被保險
    人因保險人應負保險責任之損失發生，而對於第三人有損失
    賠償請求權者，保險人得於給付賠償金額後，代位行使被保
    險人對於第三人之請求權；但其所請求之數額，以不逾賠償
    金額為限；民法第184條第1項前段、第634條、保險法第53
    條第1項分別定有明文。經查，原告之被保險人即訴外人台
    肥公司於98年5月間自印尼進口系爭貨物，由被告OES公司簽
    發系爭載貨證券以被告TTC公司所屬之船名「Vietfracht 01
    」輪自印尼運送至我國台中港；詎台肥公司受領該批貨物時
    ，發現有117.02公噸尿素受有濕損，台肥公司因此受有美金
    25773.3元之損害；原告為前開貨物運送事件之保險人，已
    依保險契約理賠保險金予台肥公司，經台肥公司將系爭貨物
    所得主張之一切權利讓與予原告等情，有載貨證券、公證公
    司出具之貨物濕損證明文件及代位求償收據等件影本附卷可
    稽，被告經合法通知，未到庭陳述或提出書狀抗辯，堪認被
    告就系爭貨物之裝載、卸載、搬移、堆存、保管、運送或看
    守，未為必要之注意及處置（海商法第63條參照），被告就
    系爭貨物之毀損應負債務不履行及侵權行為損害賠償責任。
    原告於給付保險金予被保險人台肥公司並受讓損害賠償債權
    後，自得請求被告賠償。
五、從而，原告依債務不履行、侵權行為及保險代位與債權讓與
    之法律關係請求被告給付如主文第一項所示之金額、利息，
    為有理由，應予准許。
六、原告陳明願供擔保以代釋明聲請宣告假執行，核無不合，，
    爰酌定相當擔保金額准許之。
七、訴訟費用負擔之依據：民事訴訟法第85條第1項前段。
中    華    民    國    99    年    12   月    31   日
                  民事第二庭    法  官  涂秀玲
正本係照原本作成。
如對本判決上訴，須於判決送達後20日內向本院提出上訴狀。如
委任律師提起上訴者，應一併繳納上訴審裁判費。
中    華    民    國    99    年    12   月     31  日
                                書記官  鐘麗芳

司法院資訊處製作；財團法人民間司法改革基金會備份。
